臺灣士林地方法院民事裁定
110年度消債職聲免字第64號
債  務  人  賴蘭室  
債  權  人  國泰世華商業銀行股份有限公司
法定代理人  郭明鑑  
代  理  人  王行正  
債  權  人  花旗（台灣）商業銀行股份有限公司
法定代理人  莫兆鴻  
代  理  人  陳正欽  
債  權  人  中國信託商業銀行股份有限公司
法定代理人  利明献  
債  權  人  台灣金聯資產管理股份有限公司
法定代理人  郭文進  
債  權  人  南山人壽保險股份有限公司
法定代理人  陳棠    
債  權  人  新加坡商艾星國際有限公司台灣分公司
法定代理人  曾慧雯  
債  權  人  均和資產管理股份有限公司
法定代理人  朱祐宗  
代  理  人  陳怡穎  
上列當事人因聲請消費者債務清理事件，本院裁定如下：
    主  文
債務人賴蘭室不免責。
    理  由
一、按法院為終止或終結清算程序之裁定確定後，除別有規定外
    ，應以裁定免除債務人之債務，消費者債務清理條例（下稱
    消債條例）第132條定有明文。又按法院裁定開始清算程序
    後，債務人有薪資、執行業務所得或其他固定收入，扣除自
    己及依法應受其扶養者所必要生活費用之數額後仍有餘額，
    而普通債權人之分配總額低於債務人聲請清算前2年間，可
    處分所得扣除自己及依法應受其扶養者所必要生活費用之數
    額者，法院應為不免責之裁定。但債務人證明經普通債權人
    全體同意者，不在此限；債務人有下列各款情形之一者，法
    院應為不免責之裁定。但債務人證明經普通債權人全體同意
    者，不在此限：一、於7年內曾依破產法或本條例規定受免
    責。二、故意隱匿、毀損應屬清算財團之財產，或為其他不
    利於債權人之處分，致債權人受有損害。三、捏造債務或承
    認不真實之債務。四、聲請清算前2年內，因消費奢侈商品
    或服務、賭博或其他投機行為，所負債務之總額逾聲請清算
    時無擔保及無優先權債務之半數，而生開始清算之原因。五
    、於清算聲請前1年內，已有清算之原因，而隱瞞其事實，
    使他人與之為交易致生損害。六、明知已有清算原因之事實
    ，非基於本人之義務，而以特別利於債權人中之一人或數人
    為目的，提供擔保或消滅債務。七、隱匿、毀棄、偽造或變
    造帳簿或其他會計文件之全部或一部，致其財產之狀況不真
    確。八、故意於財產及收入狀況說明書為不實之記載，或有
    其他故意違反本條例所定義務之行為，致債權人受有損害，
    或重大延滯程序，消債條例第133條、第134條亦分別定有明
    文。
二、經查：
㈠、本件債務人前於民國108年9月25日向本院聲請清算，經本院
    於同年12月30日以108年度消債清字第69號裁定自同日17時
    起開始清算程序。嗣經本院於110年9月16日以109年度司執
    消債清字第3號裁定終結清算程序等情，業經本院職權調取
    上開卷宗核閱屬實。　　
㈡、債務人居住於臺北市士林區，現年62歲，自清算開始時任職
    於醫療財團法人辜公亮基金會和信治癌中心醫院擔任護理師
    ，平均每月薪資收入為新臺幣（下同）7萬5,479元（見本院
    卷第48頁），債務人每月必要生活費用為2萬1,202元（見本
    院卷第56頁），是債務人於裁定開始清算程序後有薪資收入
    ，且扣除必要生活費用後尚有餘額【計算式：7萬5,479元－2
    萬1,202元＝5萬4,277元】。
㈢、又債務人聲請前2年期間為106年9月至108年8月，其於該期間
    可處分所得合計為176萬6,838元（見附表C欄），有債務人1
    06、107年綜合所得稅各類所得資料清單、薪資單可稽（見
    本院108年度消債清字第69號卷第51、53、57至71頁），扣
    除該段期間之必要生活費用共計46萬6,436元（見附表D欄）
    後，餘額為130萬402元，而其普通債權人於清算程序之分配
    總額為4萬8,313元（見附表B欄），有分配表足考（見本院1
    09年度司執消債清卷第3號卷第255頁），可見其普通債權人
    之分配總額低於上開債務人聲請清算前2年間可處分所得扣
    除必要生活費用後之餘額。又債務人並未證明經普通債權人
    全體同意免責，依消債條例第133條規定，應為債務人不免
    責之裁定。　　
㈣、至債權人請求調查債務人有無消債條例第134條各款不免責事
    由，惟本院依職權調查結果並無此部分事證可資證明，本件
    核無消債條例第134條各款不免責事由。　　
三、綜上所述，債務人經法院為終止清算程序之裁定確定，雖無
    消債條例第134條各款所定之不應免責情形存在，然確有消
    債條例第133條所定情事，且未經普通債權人全體同意其免
    責，揆諸首揭規定及說明，本件應為債務人不免責之裁定，
    爰裁定如主文。　　
四、另聲請人因消債條例第133條之情形，受不免責之裁定確定
    後，繼續清償達該條規定之數額，且各普通債權人受償額均
    達其應受分配額時（如附表F欄所示），依同條例第141條規
    定，聲請人得聲請法院裁定免責；又法院為不免責之裁定確
    定後，債務人繼續清償債務，而各普通債權人受償額均達其
    債權額之20％以上者（如附表H欄所示），依同條例第142條
    規定，可再行聲請法院裁定免責，附此敘明。
中　　華　　民　　國　　111 　年　　 5　　月　　11　　日
                  民事第一庭  法  官  黃筠雅
以上正本係照原本作成。
如對本裁定抗告，應於裁定送達後10日內向本院提出抗告狀，並
繳納抗告費新臺幣1,000 元。
中　　華　　民　　國　　111 　年　　5 　　月　　11　　日
                              書記官  陳芝箖